---
title: "6. Марковские цепи"
author: "Г. Мороз"
editor_options: 
  chunk_output_type: console
---

```{r child = 'preamble.Rmd'}
```

## 1. Рандомизаторы
### 1.1 Простой случай
В нашем курсе мы обсуждали несколько рандомизаторов (`rnorm()`, `rbeta()` и так далее). Но вернемся к более простому случаю. Сделаем одну выборку из множества, содержащего три элемента:

```{r}
sample(x = 5:7)
```

По умолчанию он выдает множество равное количеству объектов в векторе.

```{r, error=TRUE}
sample(x = 5:7, size = 1)
sample(x = 5:7, size = 4)
sample(x = 5:7, size = 4, replace = TRUE)
```

Можно задавать вероятности, с которыми рандомизатор вынимает то или иное значение (по умолчанию все исходы равновероятны):

```{r}
sample(x = 5:7, size = 10000, replace = TRUE) %>% 
  table() %>% 
  prop.table()
sample(x = 5:7, size = 10000, replace = TRUE, 
       prob = c(0.1, 0.3, 0.6)) %>% 
  table() %>% 
  prop.table()
```

Записи идентичны:
```{r}
sample(1:10)
sample(10)
```

Чтобы фиксировать рандомизатор следует использовать `set.seed()`. Посмотрите [прекрасную работу](https://benjaminlmoore.wordpress.com/2014/03/06/most-common-rng-seeds-r-github/) Бена Мура на тему того, какие кто использует сиды на GitHub. 

Иногда хочется, чтобы рандомизатор был одинаковый в R и Python, зачем и как это делать читайте в работе Гертьяна ван ден Бург: [блог](https://gertjanvandenburg.com/blog/syncrng/), [гитхаб](https://github.com/GjjvdBurg/SyncRNG).

### 1.2 Сэмплирование из датафрейма
```{r}
mtcars[sample(nrow(mtcars), 7),]
mtcars %>% 
  sample_n(7)
```

```{r, eval=FALSE}
library(data.table)
mtcars[sample(.N, 7)]
```

## 2. Марковские цепи
Марковский процесс

* конечное количество состояний
* вероятность переходов из одного состояния в другое

[Славная визуализация](http://setosa.io/blog/2014/07/26/markov-chains/index.html) (спасибо за ссылку Марине Дубовой)

Возьмем наш датасет с погодой и отфильтруем только Сан Диего:

```{r}
read_csv("https://raw.githubusercontent.com/agricolamz/2019_BayesDan_winter/master/datasets/weather.csv") %>% 
  select(city, date, events) %>% 
  filter(city == "San Diego") ->
  weather

weather %>% 
  ggplot(aes(date, events))+
  geom_point()
```

Давайте считать, что `NA` --- это солнце.

```{r}
weather %>% 
  mutate(events = ifelse(is.na(events), "Sun", events)) ->
  weather

weather%>% 
  ggplot(aes(date, events))+
  geom_point()
```

Визуализируем частоты разных погодных событий в Сан Диего:

```{r}
weather %>% 
  count(events) %>% 
  mutate(events = reorder(factor(events), n)) %>% 
  ggplot(aes(events, n))+
  geom_col(fill = "lightblue")+
  coord_flip()
```

Визуализируем матрицу последовательных переходов разных погодных событий:
```{r}
tibble(bigramma_1 = weather$events, 
           bigramma_2 = lead(weather$events, 1)) %>% 
  table() %>% 
  prop.table() %>% 
  as.data.frame() %>% 
  ggplot(aes(bigramma_1, bigramma_2, size = Freq, fill = Freq))+
  geom_raster()+
  geom_point()+
  scale_fill_gradient(low="grey95", high="red")+
  labs(title = 'Матрица переходов погодных событий в Сан Диего в январе')
```

Сделаем марковскую цепь и визуализируем ее граф:
```{r, fig.height=10}
library(markovchain)
our_mc <- markovchainFit(weather$events)
our_mc$estimate
plot(our_mc$estimate)
```

Теперь мы можем предсказать наше следующее состояние $t_2$ перемножив матрицу начального состояния $t_1$ ($1 \times 4$) на матрицу переходов ($4 \times 4$).

$$t_2 = t_1 \times \text{transitional matrix}$$

Предположим, что наше начальное состояние --- это дождь `Rain`:

```{r}
t_1 <- matrix(c(0, 1, 0, 0), nrow = 1)
t_1 * our_mc$estimate # это особая звездочка из пакета markovchain
```

Понятное дело состояние $t_3$ это обычное произведение состояния $t_2$ и матрицы переходов:

$$t_3 = t_2 \times \text{transitional matrix} = t_1 \times \text{transitional matrix} \times \text{transitional matrix} = t_1 \times \text{transitional matrix}^2$$

Используя полученную модель можно вычислите вероятность каждого из погодных событий на 7-ой день после дождя.
```{r}
t_1 * our_mc$estimate ^ 7 # это особые звездочка и крышечка из пакета markovchain
```

Вообще-то, часто так бывает, что цепь сходиться на каком-то состоянии (состояние эквилибриум из домашнего задания) и дальше не изменяется. Давайте Визуализируем 40 состояний цепи, если начальное состояние --- дождь.

```{r}
df <- as.data.frame(t_1)
colnames(df) <- sort(unique(weather$events))

sapply(2:40, function(x){
  df[x,] <<- as.data.frame(as.matrix(df[1,]) * (our_mc$estimate^(x-1)))
})

df %>% 
  mutate(stage = 1:40) %>% 
  gather(events, value, Fog:Sun) %>% 
  ggplot(aes(stage, value, color = events))+
  geom_line(show.legend = FALSE)+
  directlabels::geom_dl(aes(label = events), method = "last.qp")+
  labs(title = 'Марковская цепь погодных событий в Сан Диего в январе',
       caption = "начальное состояние --- дождь (Rain)")
```

И люди вообще-то научились вычислять такие вещи на основании цепи:
```{r}
steadyStates(our_mc$estimate)
```

> Скачайте [датасет](https://raw.githubusercontent.com/agricolamz/2019_BayesDan_winter/master/datasets/fitzgerald_pos_annotated.csv), который содержит роман "По эту сторону рая" Ф. С. Фицджеральда:

* `token` --- слово
* `POS` --- часть речи, полученная на основе английской модели UDPIPE.

Визуализируйте частоты частей речи в романе:
```{r, echo=FALSE}
fitzgerald <- read_csv("https://raw.githubusercontent.com/agricolamz/2019_BayesDan_winter/master/datasets/fitzgerald_pos_annotated.csv")

fitzgerald %>% 
  count(pos) %>% 
  mutate(pos = reorder(factor(pos), n)) %>% 
  ggplot(aes(pos, n))+
  geom_col(fill = "lightblue")+
  coord_flip()+
  labs(title = 'Частотность разных частей речи в романе Ф. С. Фитцджеральда "По эту сторону рая"')
```

> Визуализируйте матрицу последовательных переходов частей речи:
```{r, echo = FALSE}
tibble(bigramma_1 = fitzgerald$pos, 
           bigramma_2 = lead(fitzgerald$pos, 1)) %>% 
  table() %>% 
  prop.table() %>% 
  as.data.frame() %>% 
  ggplot(aes(bigramma_1, bigramma_2, size = Freq, fill = Freq))+
  geom_raster()+
  geom_point()+
  scale_fill_gradient(low="grey95", high="red")+
  labs(title = 'Матрица переходов частей речи в романе Ф. С. Фитцджеральда "По эту сторону рая"')
```

> Сделайте марковскую цепь и визуализируйте ее граф:
```{r, echo=FALSE, fig.height=10}
library(markovchain)
our_mc <- markovchainFit(fitzgerald$pos)
plot(our_mc$estimate)
```

> Используя полученную модель, вычислите вероятность встретить после артикля (`DET`) прилагательное (`ADJ`) (с точностью до трех знаков после запятой).

```{r, include = FALSE}
t_1 <- matrix(c(0, 0, 0, 0, 0, 1, 0, 0, 0, 0, 0, 0, 0, 0, 0, 0, 0), nrow = 1)
t_1 * our_mc$estimate # это особая звездочка из пакета markovchain
```

<form name="FormOne" onsubmit="return validateFormOne()" method="post">
<input type="text" name="answerOne">
<input type="submit" value="check">
</form><br>

> Используя полученную модель, вычислите вероятность встретить после артикля прилагательное в четвертом по счету слове (с точностью до трех знаков после запятой).
```{r}
t_1 * our_mc$estimate ^ 4 # t_5 using markovchain package
```

> Визуализируйте 40 состояний цепи, если начальное состояние --- артикль (`DET`).

```{r, include = FALSE}
df <- as.data.frame(t_1)
colnames(df) <- sort(unique(fitzgerald$pos))

sapply(2:40, function(x){
  df[x,] <<- as.data.frame(as.matrix(df[1,]) * (our_mc$estimate^(x-1)))
})
```
```{r, echo = FALSE}
df %>% 
  mutate(stage = 1:40) %>% 
  gather(pos, value, ADJ:X) %>% 
  ggplot(aes(stage, value, color = pos))+
  geom_line(show.legend = FALSE)+
  directlabels::geom_dl(aes(label = pos), method = "last.qp")+
  labs(title = 'Марковская цепь для частей речи в романе Ф. С. Фитцджеральда "По эту сторону рая"',
       caption = "начальное состояние --- артикль")
```

> Посчитайте фиксированные состояния цепи. В ответе приведите значение для местоимения (с точностью до трех знаков после запятой).
```{r, include = FALSE}
steadyStates(our_mc$estimate)
```

<form name="FormTwo" onsubmit="return validateFormTwo()" method="post">
<input type="text" name="answerTwo">
<input type="submit" value="check">
</form><br>

## 3 Что дальше?

* легко придумать обобщение этой логики на непрерывные данные
* можно придумать вариант, когда мы пытаемся предсказать некоторые ненаблюдаемые вещи на основании наблюдаемых: например, погоду в Сан Диего на основании настроение вашего друга, которому вы каждый день звоните. Это называется скрытые марковские цепи.
* MCMC (Markov Chain Monte Carlo)

### 3.1 Метод Монте-Карло

Группа методов изучения случайных процессов, которые базируются на:

* возможности производить бесконечного количества случайных переменных
* для известных или новых распределенийы

Представим себе, что у нас есть какой-то интеграл, который мы хотим посчитать. Например такой:

```{r}
tibble(x = seq(0, 1, length.out = 1000)) %>% 
  ggplot(aes(x))+
  stat_function(fun = function(x){x^12-sin(x)+1}, geom = "area", fill = "lightblue")
```

Мы можем насэмплировать точек из комбинации двух унимодальных распределений u(0, 1), и u(0, 1.2) и посмотреть, кто попадает в область, а кто нет:

```{r}
set.seed(42)
tibble(x = runif(1e3, 0, 1), 
       y = runif(1e3, 0, 1.2),
       in_area = y < x^12-sin(x)+1) %>% 
  ggplot(aes(x, y))+
  stat_function(fun = function(x){x^12-sin(x)+1}, geom = "area", fill = "lightblue")+
  geom_point(aes(color = in_area), show.legend = FALSE)
```

Сколько попало?

```{r}
set.seed(42)
tibble(x = runif(1e3, 0, 1), 
       y = runif(1e3, 0, 1.2),
       in_area = y < x^12-sin(x)+1) %>% 
  count(in_area)

528/1000*1.2

integrate(function(x){x^12-sin(x)+1}, 0, 1)
```

А если увеличить количество наблюдений?
```{r, cashe = TRUE}
set.seed(42)
tibble(x = runif(1e7, 0, 1), 
       y = runif(1e7, 0, 1.2),
       in_area = y < x^12-sin(x)+1) %>% 
  count(in_area)

5143667/10000000*1.2

integrate(function(x){x^12-sin(x)+1}, 0, 1)
```

> Теперь ваш черед: оцените интеграл функции $cos(3x)+arctan(7x)$ на промежутке от [0, 5], используя `set.seed(42)` и миллион итераций рандомизатора. В ответе приведите разницу между получившейся оценкой и реальным интегралом (до третьего знака после запятой):

```{r, include=FALSE}
set.seed(42)
tibble(x = runif(1e6, 0, 5), 
       y = runif(1e6, 0, 3),
       in_area = y < cos(3*x)+atan(7*x)) %>% 
  count(in_area)
3*5*4948649/10000000 - integrate(function(x){cos(3*x)+atan(7*x)}, 0, 5)$value
```

<form name="FormThree" onsubmit="return validateFormThree()" method="post">
<input type="text" name="answerThree">
<input type="submit" value="check">
</form><br>

### MCMC (Markov Chain Monte Carlo)

Вот [пример](https://eriqande.github.io/sisg_mcmc_course/s03-01-intro-mcmc-in-R.nb.html), в интеренете есть еще куча.

<script>
function validateFormOne() {
    var x = document.forms["FormOne"]["answerOne"].value;
    if (x != "0.261") {
        alert("У меня другой ответ...");
        return false;
    } else {
        alert("Да, все правильно");
        return false;
    }
}
function validateFormTwo() {
    var x = document.forms["FormTwo"]["answerTwo"].value;
    if (x != "0.107") {
        alert("У меня другой ответ...");
        return false;
    } else {
        alert("Да, все правильно");
        return false;
    }
}
function validateFormThree() {
    var x = document.forms["FormThree"]["answerThree"].value;
    if (x != "0.003") {
        alert("У меня другой ответ...");
        return false;
    } else {
        alert("Да, все правильно");
        return false;
    }
}
</script>
