---
title: "7. brms"
author: "Г. Мороз"
editor_options: 
  chunk_output_type: console
---

```{r child = 'preamble.Rmd'}
```

```{r}
library(lme4)
library(brms)
```


## Данные

The Orthodont data frame has 108 rows and 4 columns of the change in an orthdontic measurement over time for several young subjects.

```{r}
orth <- nlme::Orthodont
```

```{r}
orth %>% 
  ggplot(aes(distance, age, color = Sex))+
  geom_point()+
  geom_smooth(method = 'lm', se = FALSE)
```


## Первый фит

```{r, cache = TRUE}
n_cores <- 7 # parallel::detectCores() - 1
fit_lmer <- lmer(distance ~ age + Sex + (1|Subject), data = orth)
summary(fit_lmer)
plot(fit_lmer)

fit_brms <- brm(distance ~ age + Sex + (1|Subject), data = orth, 
                cores = n_cores, refresh = 0, silent = T)
summary(fit_brms)
plot(fit_brms)
```

Можно выбрать какой-то один параметр:
```{r}
plot(fit_brms, pars = "b_age", ask = F)
pairs(fit_brms, pars = "^b")
```


По хорошему наш фит должен был выглядеть вот так, но `brm()` многое сделал за нас:

```{r, eval = FALSE}
fit_brms <- brm(distance ~ age + Sex + (1|Subject), data = orth, 
                family = gaussian(), 
                prior = prior_list, # этот список еще и надо задать!
                cores = n_cores, refresh = 0, silent = T)
```

А какие прайоры он сделал для нашей модели?

```{r}
as_tibble(get_prior(distance ~ age + Sex + (1|Subject), data = orth))
```

Если модель не сошлась, то можно:

* увеличить длинну цепи `iter = 5000`
* увеличеть разрешения сэмплера `control = list(adapt_delta = .99)`
* посмотреть [здесь](https://mc-stan.org/misc/warnings.html#divergent-transitions-after-warmup)

```{r}
predict(fit_lmer, data.frame(distance = 10, age = 20, Sex = "Male", Subject = "M01"))
predict(fit_brms, data.frame(distance = 10, age = 20, Sex = "Male", Subject = "M01"))
```

## `pp_check`

The idea behind posterior predictive checking is simple: if a model is a good fit then we should be able to use it to generate data that looks a lot like the data we observed.

* Posterior predictive distribution
```{r}
pp_check(fit_brms)
```

Сравним модели:
```{r, cache = TRUE}
fit_brms1 <- brm(distance ~ age + Sex + (1|Subject), data = orth, 
                cores = n_cores, refresh = 0, silent = T,
                save_all_pars = TRUE)
fit_brms2 <- brm(distance ~ age + (1|Subject), data = orth, 
                cores = n_cores, refresh = 0, silent = T,
                save_all_pars = TRUE)

bayes_factor(fit_brms1, fit_brms2)
```

## Чего читать дальше?

* https://cran.r-project.org/web/packages/brms/vignettes/brms_overview.pdf
* https://cran.r-project.org/web/packages/brms/vignettes/brms_multilevel.pdf
* https://www.rensvandeschoot.com/tutorials/brms/